臺灣板橋地方法院民事判決　　　　　　　100年度訴字第553號
原　　　告　林炳煌
被　　　告　祭祀公業林成祖、林秀俊、林三合、林海籌、林春
　　　　　　記等五公業
法定代理人　林宗
上列當事人間請求撤銷祭祀公業委員會決議事件，本院判決如下
：
    主  文
原告之訴及假執行之聲請均駁回。
訴訟費用由原告負擔。
    事  實 及 理  由
一、原告起訴主張：原告係被告祭祀公業林成祖、林秀俊、林三
    合、林海籌、林春記等五公業之派下員，被告於民國99年11
    月20日召開臨時派下員大會通過北海道7日旅遊，並於100年
    1月14日公開招標，由康福旅行社以新台幣（以下同）48,80
    0元得標。惟近日日本東北發生大地震、海嘯及核子反應爐
    爆炸，造成旅遊之危險，我國政府觀光局亦發佈北海道為旅
    遊紅色區域，因此康福旅行社已取銷該北海道7日旅遊出團
    。詎被告未經派下員大會之決議，竟擅自變更為馬來西亞等
    7 日遊，且費用仍高達43,800元。而被告與康福旅行社之原
    標售契約，因行程完全不同，旅費至多僅2萬多元，依民法
    及規約規定，循求歷年來自強活動旅遊，應重新上網或登報
    招標。被告未依規定公開招標，原告堅決反對由康福旅行社
    繼續承辦，顯屬違反規約及民法規定，自應訴請該決議撤銷
    。因而聲明：被告於100年3月15日下午3時召開100年度第三
    次臨時委員會決議「日本北海道7日旅遊費48,800元改為新
    加坡、馬來西亞7日旅遊費43,800元」應予撤銷。並願供擔
    保請准宣告假執行。
二、按原告之訴，依其所訴之事實，在法律上顯無理由者，法院
    得不經言詞辯論，逕以判決駁回之，民事訴訟法第249條第
    2項定有明文。查祭祀公業條例已於97年7月1日施行，祭祀
    公業未依該條例第21條、第22條規定向主管機關登記為祭祀
    公業法人者，依最高法院97年度第2次民事庭會議決議見解
    ，仍不失為非法人團體，自有當事人能力。而祭祀公業之性
    質特殊，其以獨立財產為基礎，而由全體派下員所組成，同
    時兼具財團及社團之特徵，既需以派下員大會為最高意思機
    關，而其專為祭祀所設立之財產既非以營利為目的，又非盡
    屬公益性質，不宜逕以法律單純將其歸類為財團法人或社團
    法人，基於維護並延續其固有宗族傳統特性，解決其與現行
    法律體系未盡契合之問題，爰明定依本條例申報並完成登記
    之祭祀公業為特殊性質法人，名稱為祭祀公業法人，俾使其
    具有當事人能力成為權利義務之主體，以有別於財團法人及
    社團法人，祭祀公業條例第21條立法理由意旨亦可資參照。
    是本件被告祭祀公業雖尚未完成登記為法人，而為非法人團
    體，但同時兼具財團及社團之特徵，其派下員大會類似社團
    法人之總會，為其最高意思機關。則派下員大會會議其程序
    或決議有瑕疵時，自可類推適用民法第56條之規定。而民法
    第56條第1項前段規定「總會之召集程序或決議方法違反法
    令或章章程時，社員得於決議後三個月內請求法院撤銷其決
    議」，原告依其起訴狀所載事實，乃係主張被告100年度第
    三次臨時委員會，未經派下員大會之決議，違反民法及規約
    之規定，即擅自變更派下員大會於99年11月20日所通過日本
    北海道7日旅遊決議，而改為新加坡、馬來西亞7日旅遊，因
    而請求撤銷上開被告100年度第三次臨時委員會決議等情。
    是原告既主張被告100年度第三次臨時委員會，並未經派下
    員大會之決議，即擅自變更旅遊地點，則原告所指之該100
    年度第三次臨時委員會，顯非被告意思機關即派下員大會，
    而係被告之執行機關甚明（原證二、三通知函2紙參照）。
    惟撤銷訴權乃形成之訴，須法有明文始得提起，而民法第56
    條第1項所謂社員得請求法院撤銷決議者，係指意思機關總
    會之決議而言，執行機關董事會之決議，並不在該條規定得
    請求法院撤銷之列（最高法院93年台上字第2212號判決意旨
    參照），從而本件原告本於派下員資格，訴請撤銷者乃被告
    執行機關委員會之決議，並非意思機關派下員大會之決議，
    揆之前開說明，顯屬於法無據，自不應准許。
三、是綜上所述，本件原告之訴，依其所訴之事實，在法律上顯
    無理由，爰不經言詞辯論，逕以判決駁回之，其假執行之聲
    請既於法不合且因敗訴而失所依附，應併予駁回。
四、結論：原告之訴為無理由，依民事訴訟法第249條第2項、第
    78條，判決如主文。
中    華    民    國  100    年    3    月    25    日
                  民事第二庭    法  官  朱耀平
以上正本係照原本作成
如對本判決上訴，須於判決送達後20日內向本院提出上訴狀。如
委任律師提起上訴者，應一併繳納上訴審裁判費。
中    華    民    國  100    年    3    月    25    日
                                書記官  林珊慧